臺灣臺中地方法院刑事判決　　　　　　　　　　　　九十三年度易字第一五一號
　　公　訴　人　臺灣臺中地方法院檢察署檢察官
　　被　　　告　丁○○
　　　　　　　　乙○○
右列被告等因加重竊盜等案件，經檢察官提起公訴（九十二年度偵字第一七七一號、
第二五四七號），本院判決如左：
    主  文
丁○○共同偽造公印文，處有期徒刑伍月。扣案之偽造「張智全」名義之國民身分證
壹張（含「丁○○」之相片壹張、偽造之「內政部印」及「彰化縣政府」圓形鋼印公
印文各壹枚）沒收；又共同攜帶兇器竊盜，處有期徒刑捌月。扣案之汽車鑰匙壹支沒
收。應執行有期徒刑壹年，扣案之偽造「張智全」名義之國民身分證壹張（含「丁○○」之相片壹張、偽造之「內政部印」及「彰化縣政府」圓形鋼印公印文各壹枚）、
汽車鑰匙壹支，均沒收。
乙○○共同連續攜帶兇器竊盜，處有期徒刑壹年。扣案之鋼鋸、汽車鑰匙各壹支，均
沒收。
    事  實
一、丁○○前於民國八十七年間，因違反懲治盜匪條例案件，經法院判處有期徒刑八
    年確定，其因前揭案件之執行而遭通緝，乃思以他人身分逃避追緝，於九十一年
    八月初某日，見跳蚤雜誌所刊登證件快速辦理之廣告，乃與真實姓名、年籍均不
    詳，綽號「阿吉」之成年男子聯絡，丁○○與該名綽號「阿吉」之人共同基於偽
    造特種文書（國民身分證）、偽造公印文（國民身分證上之內政部印之公印文及
    彰化縣政府圓形鋼印之公印文）之犯意聯絡，由丁○○以新臺幣（下同）三萬元
    之代價，並提供其所有之照片二張、及不知情之友人張智全之年籍資料，由綽號
    「阿吉」之人以不詳方法，偽造貼有丁○○相片之「張智全」名義之國民身分證
    一張（該偽造國民身分證正面有偽造之「內政部印」公印文及「彰化縣政府」圓
    形鋼印公印文各一枚）。於三日後，在臺中市○○路與文心路口，該名綽號「阿
    吉」之人將上開偽造完成之「張智全」名義之國民身分證交予丁○○使用，足生
    損害於張智全及戶政機關對於戶政資料管理之正確性。
二、丁○○因需交通工具使用，故向他人購得車牌號碼Ｈ二─三一八九號車牌二面後
    ，丁○○向乙○○提議竊取自用小客車，並應允事成後，給付乙○○五千元。二
    人即基於意圖為自己不法之所有之犯意聯絡，於九十一年十一月二十三日凌晨三
    時許，由乙○○駕駛其所有之自用小客車搭載丁○○，前往彰化縣二林鎮趙甲里
    鎮平巷五十九號之十一前，由丁○○把風，由乙○○持其所有，足以傷害人生命
    、身體，客觀上具有危險性之六角鈑手、鐵鉤各一支（均未扣案），下車先以鐵
    鉤將停放該處丙○○所有，車牌號碼Ｙ八—二二二一號自用小客車之駕駛座車門
    門鎖，勾開後，再以上揭六角鈑手，及丁○○所有之汽車鑰匙一支，啟動該自用
    小客車之電門鎖，竊取丙○○所有之前揭自用小客車，得手後由丁○○將該車開
    離現場。
三、乙○○復承前竊盜之概括犯意，與真實姓名、年籍均不詳，綽號「小胖」之成年
    男子，於同年月二十六日凌晨三時許，由乙○○駕車載同綽號「小胖」之人，前
    往臺中市○區○○路一段三九六號前，由乙○○負責把風，亦由綽號「小胖」之
    人，持乙○○所有之足以傷害人生命、身體，客觀上具有危險性之鐵鉤、鋼鋸及
    六角鈑手各一支（鐵鉤一支未扣案），先以鐵鉤將停放該處甲○○所有，車牌號
    碼ＫＲ—二二二二號自用小客車之駕駛座車門門鎖，勾開後，再以鋼鋸鋸開該自
    用小客車駕駛座之方向盤，再以六角鈑手插入電門鎖啟動車輛之方式，竊取甲○○所有之前揭自用小客車。得手後，由乙○○駕駛該自用小客車至彰化縣員林鎮
    ○○○街四十三巷十八號五樓之一乙○○租屋處之巷口藏放。嗣於九十一年十二
    月間，經警循線在彰化縣員林鎮○○○街四十三巷十八號五樓之一乙○○租處之
    巷口尋獲車牌號碼ＫＲ—二二二二號自用小客車，經採集車內作案工具鋼鋸上之
    指紋送請內政部刑事警察局比對結果，查悉乙○○涉案。於九十二年一月九日上
    午九時三十分許，為警在彰化縣員林鎮○○○街四十三巷十八號五樓之一乙○○
    租屋處查獲，當場並扣得乙○○所有之鋼鋸一支。又於同年一月二十三日十八時
    三十分許，經乙○○帶同前往彰化縣北斗鎮○○路○段五四○號查獲丁○○，經
    警要求丁○○出示證件時，丁○○即持前開偽造「張智全」名義之國民身分證交
    予警員莊銀漿而行使之，而為警當場查獲偽造「張智全」名義之國民身分證一張
    、汽車鑰匙一支等物。
三、案經臺北市政府警察局大安分局報告及臺中市警察局移送臺灣臺中地方法院檢察
    署檢察官偵查起訴。
    理  由
一、右揭犯罪事實，業據被告乙○○坦承不諱，被告丁○○對於右揭時、地，委由真
    實姓名、年籍均不詳，綽號「阿吉」之人，偽造「張智全」名義之國民身分證、
    及與被告乙○○共同竊取車牌號碼Ｙ八—二二二一號自用小客車之事實坦承不諱
    ，惟矢口否認曾於員警查獲時，行使上開偽造「張智全」之國民身分證之犯行，
    辯稱：伊未曾使用該張國民身分證，警員是在伊皮包內查獲該國民身分證，且警
    員一看就知道該張國民身分證是偽造的云云。然查：
（一）被告丁○○對於右揭時、地，曾委由真實姓名、年籍均不詳，綽號「阿吉」之
      人，偽造「張智全」名義之國民身分證坦承不諱，經本院將扣案「張智全」名
      義之國民身分證送由法務部調查局鑑定結果認：送鑑之「張智全」國民身分證
      ，其紙張、油墨、印版、膠膜及鋼印等印製特徵，均與該局存檔之國民身分證
      樣本不符，研判係偽造品，有該局九十三年七月十五日調科貳字第○九三○○
      二七四六三○號鑑定通知書乙紙在卷可參，足見扣案「張智全」名義之國民身
      分證確係偽造無訛。
（二）被告丁○○、乙○○均坦承，於上開時、地，共同竊取車牌號碼Ｙ八—二二二
      一號自用小客車，及被告乙○○坦承，於上揭時、地，與他人共同竊取車牌號
      碼ＫＲ—二二二二號自用小客車，核與被害人丙○○、甲○○於警詢中指訴綦
      詳，且有卷附之車輛竊盜、車牌失竊資料個別查詢報表－查詢車輛認可資料、
      臺北市政府警察局大安分局車輛協尋、車牌遺失（尋獲）通報表、贓物認領保
      管單等可資佐證。又警員於尋獲上開車牌號碼ＫＲ—二二二二號自用小客車時
      ，在該車上扣得鋼鋸一支，自該鋼鋸上採得指紋，經內政部警政署刑事警察局
      鑑驗結果，該指紋確與被告乙○○左環指指紋相符，有該局九十一年十二月十
      八日刑紋字第○九一○三三二九四○號鑑驗書乙紙在卷可參。此外，並有扣案
      之鋼鋸、汽車鑰匙各一支可稽，則被告等上揭自白確與事實相符。
（三）被告丁○○雖矢口否認曾行使前揭偽造「張智全」名義之國民身分證之犯行，
      並以前開言詞置辯，惟查：證人即本案查獲警員廖述元、莊銀漿於本院審理時
      結證稱：警方查到被告丁○○之時，當場要求他出示證件，被告丁○○就把偽
      造「張智全」名義的國民身分證交給證人莊銀漿查驗。因為被告乙○○在警方
      查獲被告丁○○之前，曾先告訴其等被告丁○○的身分，所以警方在出發前有
      看過被告丁○○的檔案照片，而且還有帶到現場去，所以在被告丁○○出示「
      張智全」名義的國民身分證的時候，其等就知道那個證件是假的（見本院九十
      三年七月十五日審理筆錄）等語明確，且被告丁○○於偵查中曾坦承：在警員
      捉伊時，伊曾拿偽造「張智全」名義的國民身分證出來說，伊是張智全，結果
      被警察識破（見臺灣臺中地方法院檢察署九十二年度偵字第二五四七號偵查卷
      第五五頁）等語明確，則被告丁○○確曾於上揭時、地，警方查獲之時，出示
      偽造「張智全」名義之國民身分證，以避免警方之查緝，其前揭所辯，顯無足
      採信。是本件事證明確，被告等犯行洵堪認定，應予依法論科。
二、(1)被告丁○○冒以不知情友人張智全之年籍資料，委由綽號「阿吉」之人製作偽
    造「張智全」名義之國民身分證之犯行，所為係犯刑法第二百十八條第一項之偽
    造公印文罪、第二百十六條之行使第二百十二條偽造特種文書（國民身分證）罪
    ；(2)按刑法第三百二十一條第一項第三款之攜帶兇器竊盜罪，係以行為人攜帶兇
    器竊盜為其加重條件，此所謂兇器，其種類並無限制，凡客觀上足對人之生命、
    身體、安全構成威脅，具有危險性之兇器均屬之，且祇須行竊時攜帶此種具有危
    險性之兇器為已足，並不以攜帶之初有行兇之意圖為必要。螺絲起子為足以殺傷
    人生命、身體之器械，顯為具有危險性之兇器」，最高法院著有七十九年度臺上
    字第五二五三號判例可資參照。被告丁○○、乙○○二人於上揭時、地，竊取車
    牌號碼Ｙ八—二二二一號自用小客車，被告乙○○與綽號「小胖」之人二人，於
    上開時、地，竊取車牌號碼ＫＲ—二二二二號自用小客車，其等均有為自己不法
    所有之意圖。被告丁○○、乙○○於行竊時所攜帶之鐵鉤、六角鈑手各一支，均
    係屬質地堅硬之鐵器，且鐵鉤頂端沈重，六角鈑手頂端尖端；被告乙○○與該名
    綽號「小胖」之人於行竊時所攜帶之鐵鉤、六角鈑手、鋼鋸各一支，均係屬質地
    堅硬之鐵器，鐵鋸刀口鋒利，則右揭鐵鉤、六角鈑手及鋼鋸在客觀上足以危害人
    之生命、身體，係屬兇器。是核被告等所為，均係犯刑法第三百二十一條第一項
    第三款之攜帶兇器竊盜罪。(3)被告丁○○與該名綽號「阿吉」之成年男子二人間
    ，就上揭偽造國民身分證、偽造公印文之犯行部分；被告丁○○、乙○○就竊取
    車牌號碼Ｙ八—二二二一號自用小客車部分；被告乙○○與該名綽號「小胖」之
    人就竊取車牌號碼ＫＲ—二二二二號自用小客車部分，各具有犯意聯絡，行為分
    擔，為共同正犯。(4)又被告丁○○偽造特種文書（即「張智全」名義之國民身分
    證）後復持以行使，偽造之低度行為應為行使之高度行為所吸收，爰不另論罪。
    次按偽造國民身分證，並於其上偽造「內政部印」之公印文者，依司法院院解字
    第三○二○號解釋及司法院大法官會議釋字第八二號解釋等意旨，應成立刑法第
    二百十二條及第二百十八條第一項之罪，並依同法第五十五條規定，從一重處斷
    。是被告丁○○前開所犯偽造公印文罪、行使偽造國民身分證罪間，係基於以偽
    造公印文之方法製作偽造之國民身分證後，進而持以行使，並據以偽造該等私文
    書，藉以達到掩飾其真實身分之目的，是其所犯上開二罪之間，有方法、目的之
    牽連關係，應依刑法第五十五條之規定，從一重之偽造公印文罪處斷。公訴人雖
    漏未論及被告丁○○上開偽造公印文罪及行使偽造特種文書罪該部分犯行，然就
    偽造公印文罪部分與已起訴之偽造特種文書罪間，具有牽連犯裁判上一罪之關係
    ，行使特種文書罪與已起訴之偽造特種文書罪間，具有吸收犯實質上一罪之關係
    ，是本院自得予以審究。(5)被告乙○○所為上開竊盜行為，時間緊接，所犯罪名
    相同，顯係基於概括之犯意為之，為連續犯，爰依刑法第五十六條之規定以一罪
    論，並加重其刑。(6)被告丁○○所犯上揭偽造公印文罪、攜帶兇器竊盜罪，犯意
    各別，罪名互殊，應予分論併罰。(7)爰審酌被告丁○○之犯罪動機、目的，係為
    逃避警方查緝，竟起意偽造他人之身分證件，損害他人之權利甚鉅，被告二人為
    貪圖自己私利，竊取他人車輛，被告乙○○甚且為連續竊取他人車輛，所生危害
    非微，惟考及被告乙○○犯後坦承犯行，態度尚稱良好，被告丁○○否認部分犯
    行，態度非佳等一切情狀，分別量處如主文所示之刑，被告丁○○部分並定其應
    執行刑，以示懲儆。
三、沒收：
（一）扣案之偽造「張智全」國民分身分證一張，係被告丁○○以三萬元之代價取得
      所有並供犯本案所用之物，業據被告丁○○供明在卷，爰依刑法第三十八條第
      一項第二款規定宣告沒收之，而該偽造之「張智全」國民身分證上之相片一張
      ，及偽造之公印文，因屬前開偽造國民身分證本體之一部，均不能獨自割裂而
      分別沒收，自均不另為沒收之諭知。
（二）扣案之鋼鋸一支（即在被告乙○○上開租屋處查獲扣案），係被告乙○○所有
      ，用供其與該名綽號「小胖」之人共同竊取車牌號碼ＫＲ－二二二二號自用小
      客車之用；又扣案之汽車鑰匙一支（即在被告丁○○上開住處查獲扣案），係
      被告丁○○所有，用供被告二人共同竊取車牌號碼Ｙ八－二二二一號自用小客
      車之用，是均應依刑法第三十八條第一項第二款之規定沒收。至扣案之鐵鉤一
      支（即在被告乙○○上開租屋處查獲扣案），雖係被告乙○○所有，然被告乙○○否認係以該鐵鉤為上開竊盜犯行；另扣案之六角鈑手一支（即於查獲被告
      丁○○時所扣案），被告丁○○否認該支六角鈑手係其所有，扣案之記事本一
      本，雖係被告丁○○所有，然與本案無關，是就此部分，均不為沒收之諭知。
      再用供被告二人竊取車牌號碼Ｙ八－二二二一號自用小客車所用之六角鈑手、
      鐵鉤各一支、另供被告乙○○、綽號「小胖」之人共同竊取車牌號碼ＫＲ－二
      二二二號自用小客車所用之鐵鉤、六角鈑手各一支，雖係被告乙○○所有，然
      均未扣案，且無證據證明尚存在，為免日後執行困難，是就此部分，均不為沒
      收之諭知。
四、至公訴意旨另以：被告丁○○於事實欄第三項所示之時間、地點，與被告乙○○
    共同竊取車牌號碼ＫＲ—二二二二號自用小客車，認被告丁○○此部分所為，另
    涉有刑法第三百二十一條第一項第三款之攜帶兇器竊盜罪嫌。惟按犯罪事實應依
    證據認定之，無證據不得認定其犯罪事實；不能證明被告犯罪或其行為不罰者，
    應諭知無罪之判決，刑事訴訟法第一百五十四條第二項及第三百零一條第一項分
    別定有明文。又按被告或共犯之自白不得作為有罪之唯一證據，仍應調查其他必
    要之證據，以察其是否與事實相符，刑事訴訟法第一百五十六條第二項定有明文
    。訊據被告丁○○堅決否認有為上開犯行，辯稱：伊並未與被告乙○○共同竊取
    車牌號碼ＫＲ—二二二二號自用小客車等語。經查：
（一）被告乙○○雖於偵查中及本院審理時自白，其與被告丁○○於上開時、地，共
      同竊取車牌號碼ＫＲ—二二二二號自用小客車，惟其於警詢中陳稱：伊除與綽
      號「小胖」之人共同竊取車牌號碼ＫＲ—二二二二號自用小客車外，另外伊先
      前與丁○○在彰化地區曾共同行竊自用小客車（見臺灣臺中地方法院檢察署九
      十二年度偵字第一七七一號偵查卷第九頁背面），於偵查中亦陳稱：伊於九十
      一年十一月二十六日凌晨三時許，在臺中市○○路○段三九六號前，與綽號「
      小胖」之人前往偷車，伊在旁把風，「小胖」偷到車之後，就叫伊將車子開走
      ，伊負責將車子開到彰化藏放。之前丁○○有叫伊去偷車，但這一件與丁○○
      沒有關係（見前開偵查卷第四三頁、第四四頁）等語明確，則被告乙○○於九
      十二年一月九日為警查獲後，於警詢及先前偵訊中，均未供稱被告丁○○曾與
      之共同竊取車牌號碼ＫＲ—二二二二號自用小客車。
（二）再被告乙○○於本院審理時先供稱：竊取車牌號碼ＫＲ—二二二二號自用小客
      車時，是伊在場把風，由被告丁○○下手竊取；然其後復改稱：偷車時是伊下
      手，啟動車子後，再將車交給丁○○（均見本院九十三年七月十五日審理筆錄
      ），則被告乙○○就竊取上揭自用小客車究係是何人下手，何人把風乙節，所
      供亦前後不一。另在車牌號碼ＫＲ—二二二二號自用小客車上所查獲之鋼鋸一
      支，其上所採得之指紋亦僅有被告乙○○一人所有，已如前述，並未有被告丁○○之指紋。是就被告丁○○所涉竊取上開自用小客車之犯行，僅有共同被告
      乙○○唯一自白，且該自白前後供述不一，顯有重大瑕疵。此外，本院復查無
      其他積極證據足以證明被告丁○○確有為上開公訴人所指之竊盜犯行，揆諸前
      揭法條意旨，本應為被告丁○○無罪之諭知，然公訴人既認此部分竊盜犯行，
      與前揭經本院論罪科刑之竊盜犯行，具有連續犯裁判上一罪之關係，是就此部
      分爰不另為無罪之諭知。
據上論斷，應依刑事訴訟法第二百九十九條第一項前段，刑法第二十八條、第五十六
條、第二百十八條第一項、第二百十六條、第二百十二條、第三百二十一第一項第三
款、第五十五條、第五十一條第五款、第三十八條第一項第二款，判決如主文。
中      華      民      國    九十三    年      七      月    二十九    日
                                    臺灣臺中地方法院刑事第五庭
                                        審判長法  官  梁堯銘
                                              法  官  林慧英
                                              法  官  劉麗瑛
右正本證明與原本無異。
如不服本判決，應於送達後十日內向本院提出上訴狀（須附繕本），上訴於臺灣高等
法院臺中分院。
                                              書記官
中      華      民      國    九十三    年      七      月    二十九    日
附錄論罪科刑法條
中華民國刑法第二百一十六條
行使第二百十條至第二百十五條之文書者，依偽造、變造文書或登載不實事項或使登
載不實事項之規定處斷。
中華民國刑法第二百一十二條
偽造、變造護照、旅券、免許證、特許證及關於品行、能力服務或其他相類之證書、
介紹書，足以生損害於公眾或他人者，處一年以下有期徒刑、拘役或三百元以下罰金
。
中華民國刑法第二百一十八條
偽造公印或公印文者，處五年以下有期徒刑。
盜用公印或公印文足以生損害於公眾或他人者，亦同。
中華民國刑法第三百二十一條
犯竊盜罪而有左列情形之一者，處六月以上、五年以下有期徒刑：
一、於夜間侵入住宅或有人居住之建築物、船艦或隱匿其內而犯之者。
二、毀越門扇、牆垣或其他安全設備而犯之者。
三、攜帶兇器而犯之者。
四、結夥三人以上而犯之者。
五、乘火災、水災或其他災害之際而犯之者。
六、在車站或埠頭而犯之者。
前項之未遂犯罰之。
